【裁判字號】    99,訴,1484
【裁判日期】    991231
【裁判案由】    確認股東關係不存在
【裁判全文】
臺灣板橋地方法院民事判決              99年度訴字第1484號
原      告  陳自誠
訴訟代理人  周嬿容律師
被      告  星豪實業有限公司
法定代理人  林美女即廖文財之.
            林業展即廖文財之.
            廖星豪即廖文財之.
            陳桂春即黃迺豪之.
            黃振揚即黃迺豪之.
            黃振興即黃迺豪之.
            黃娟娟即黃迺豪之.
上列當事人間請求確認股東關係不存在事件，經本院於民國99年
12月21日言詞辯論終結，判決如下：
    主  文
確認原告對於被告之股東身分不存在。
訴訟費用由被告負擔。
    事實及理由
壹、程序方面：
    按公司經中央主管機關撤銷或廢止登記者，應行清算程序，
    此觀公司法第26條之1 規定準用同法第24條至第26條規定甚
    明。次按有限公司之清算，以全體股東為清算人。但本法或
    章程另有規定或經股東決議，另選清算人者，不在此限；公
    司清算人有數人時，得推定1 人或數人代表公司，如未推定
    時，各有對於第三人代表公司之權；由股東全體清算時，股
    東中有死亡者，清算事務由其繼承人行之。繼承人有數人時
    ，應由繼承人互推一人行之，公司法第113 條準用同法第79
    條、第85條、第80條分別定有明文。查本件被告業經經濟部
    於民國97年4 月2 日以經授中字第09734753870 號函廢止登
    記在案，有原告提出之被告公司設立登記事項卡1 件附卷可
    稽，依上開規定，即應行清算程序，以全體股東為該公司之
    清算人。而依被告公司之設立登記事項卡所載，被告之董事
    為廖文財，股東計有黃迺豪、李文和及陳自誠，其中廖文財
    、黃迺豪、李文和業已死亡，有戶籍謄本數紙附卷可參。另
    按代表公司之股東，如為自己或他人與公司為買賣、借貸或
    其他法律行為時，不得同時為公司之代表，公司法第108 條
    第4 項準用同法第59條亦有明文規定。故原告以廖文財之繼
    承人林美女、林業展、廖星豪，及黃迺豪之繼承人陳桂春、
    黃振揚、黃振興、黃娟娟為被告公司之法定代理人，自屬合
    法，合先敘明。
貳、實體方面：
一、原告主張：緣原告於99年3 月間接獲財政部臺灣省北區國稅
    局臺北縣分局書函通知，被告公司積欠稅款且業經中央主管
    機關於97年4 月2 日廢止登記在案，原告始知遭冒名登記為
    被告公司股東。惟原告並不認識被告公司董事及其他股東，
    亦從未親自或授權他人投資被告公司；且未曾參加被告公司
    任何會議或受盈餘分配，故原告與被告公司間無任何股東關
    係存在。原告因遭冒名登記為被告公司股東及出資額新臺幣
    （下同）15萬元，致遭主管機關列為被告公司之清算人，且
    致原告須負擔股東義務等法律風險，而此項風險得以確認判
    決除去，爰訴請確認原告對於被告公司股東身分不存在。並
    聲明：如主文所示。
二、被告則以：伊並不清楚原告是否為被告公司股東等語，資為
    抗辯。並聲明：駁回原告之訴。
三、本院之判斷：
(一)、按確認法律關係之訴，非原告有即受確認判決之法律上利益
    者，不得提起；確認證書真偽或為法律關係基礎事實存否之
    訴，亦同，民事訴訟法第247 條第1 項定有明文。又所謂即
    受確認判決之法律上利益，係指法律關係之存否不明確，原
    告主觀上認其在法律上之地位有不安之狀態存在，且此種不
    安之狀態，能以確認判決將之除去者而言，若縱經法院判決
    確認，亦不能除去其不安之狀態者，即難認有受確認判決之
    法律上利益，此有最高法院52年台上字第1240號判例可資參
    照。本件原告既經主管機關登記為被告公司股東，且因上開
    登記資料，而可能成為國稅局追繳被告公司所欠稅款之對象
    ，並負有清算人責任，足認原告與被告間股東關係是否存在
    ，確使原告於法律上地位存有不安之狀態，而此種不安之狀
    態，得以對被告之確認判決將之除去，故原告應有提起本件
    確認之訴之法律上利益，先予敘明。
(二)、次按確認法律關係不存在之訴，如被告主張其法律關係存在
    時，應由被告負舉證責任；消極確認之訴，應由被告負立證
    責任，如被告欲主張原告確為股東，應由被告自負立證責任
    ，如被告不能立證或其提出之證據不足採用，則原告之訴即
    應認為有理由，無庸另行立證（最高法院42年台上字第170
    號判例、19年上字第385 號判例意旨參照）。查原告主張之
    事實，已據其提出與所述相符之被告公司設立登記事項卡、
    財政部臺灣省北區國稅局臺北縣分局函、臺灣板橋地方法院
    檢察署檢察官不起訴處分書等件在卷足憑。被告既不清楚原
    告是否為被告公司之股東，復未提出任何證據，足資證明原
    告確曾同意出資擔任被告公司股東，且領有股息紅利等事實
    ，揆諸前開說明，堪信原告前述主張之事實為真實。
四、綜上所述，原告既係遭冒用名義，並未實際出資，亦未同意
    擔任被告公司股東，則其與被告間之股東關係即不存在，原
    告提起本件確認之訴，為有理由，應予准許。
五、本件判決事證已臻明確，兩造其餘主張、陳述及所提證據，
    暨攻擊防禦方法，經本院審酌後，認與判決結果已不生影響
    ，故不再一一論述，併予敘明。
六、據上論結，原告之訴為有理由，依民事訴訟法第78條，判決
    如主文。
中    華    民    國    99    年    12    月    31    日
                  民事第三庭    法  官  邱育佩
以上正本係照原本作成
如對本判決上訴，須於判決送達後20日內向本院提出上訴狀
中    華    民    國    99    年    12    月    31    日
                                書記官  彭麗紅

司法院資訊處製作；財團法人民間司法改革基金會備份。
